【裁判字號】    95,易,46
【裁判日期】    950227
【裁判案由】    詐欺
【裁判全文】
臺灣桃園地方法院刑事判決                95年度易字第46號
公  訴  人  臺灣桃園地方法院檢察署檢察官
被      告  甲○○
選任辯護人  巨克安律師
上列被告因詐欺案件，經檢察官提起公訴（93年度偵字第9314號
），本院判決如下：
    主  文
本件免訴。
    理  由
一、公訴意旨略以：甲○○係址設桃園縣桃園市○○○路○ 段6
    號5 樓之3 金洹合實業股份有限公司（下稱金洹合公司）之
    負責人，乙○○（原名謝淑華）則為址設桃園縣中壢市○○
    路22號1 樓懿鈞企業有限公司（下稱懿鈞公司）之名義負責
    人，謝新藤則為懿鈞公司之實際負責人；而甲○○與謝新藤
    則為十多年好友，且均曾為桃園縣八德市農會理事，於民國
    89年初，懿鈞公司因急需現金周轉，謝新藤乃委託甲○○替
    其出售其所有之農地，以填補資金缺口。而甲○○明知謝新
    藤需款孔急，且金洹合公司業已於89年6 月間，財務已陷於
    困難，已無足夠財力及信用自銀行取回票貼之支票，詎其竟
    仍意圖為自己不法之所有，為取得懿鈞公司所簽發之支票供
    其票貼換取現金，以填補先前資金之缺口，乃佯向謝新藤稱
    可代為協助貸款，惟請其提供懿鈞公司之機器作為抵押及簽
    發支票作為擔保。謝新藤不疑，乃協同乙○○與金洹合公司
    簽立附條件買賣契約，並辦妥登記，謝新藤同時並簽發以懿
    鈞公司為發票人，新竹國際商業銀行新明分行為付款人，帳
    號為2500-2，面額各為新臺幣（下同）560,000 元，發票日
    分別為89年8 月21日起至90年3 月21日止之支票8 紙交予甲
    ○○。詎甲○○持以向臺中商業銀行三重分行辦理票貼取得
    全部款項後，卻僅交付500,000 元予謝新藤，事後亦均未返
    還懿鈞公司上開票據，致使上開票據屆期未獲兌現，系爭支
    票之持票銀行提示未獲支付，並向臺灣桃園地方法院民事庭
    請求給付，懿鈞公司請求金洹合公司出面解決，惟金洹合公
    司竟置之不理，懿鈞公司始知受騙，因認被告涉有刑法第
    339 條之詐欺罪嫌。
二、按案件曾經判決確定者，應諭知免訴之判決；免訴之判決，
    得不經言詞辯論為之，刑事訴訟法第302 條第1 款、第307
    條分別定有明文。次按，案件曾經判決確定者，應為免訴之
    判決，此項原則關於實質上一罪或裁判上一罪，均有其適用
    。連續犯係裁判上之一罪，其一部分犯罪事實曾經判決確定
    者，其效力當然及於全部，故檢察官復將其他部分重行起訴
    ，亦應諭知免訴之判，有最高法院49年度臺非字第20號著有
    判例可資參照。是檢察官就犯罪事實之一部起訴，依刑事訴
    訟法第267 條之規定，其起訴效力及於全部，而審理事實之
    法院，對於實質上或裁判上一罪之全部犯罪事實，於宣示判
    決之日前，既有審理之可能，即應予以審判，故確定判決之
    既判力，應及於最後審理事實法院之宣示判決日前發生之事
    實，亦即既判力對於時間效力之範圍，應以最後審理事實法
    院之宣示判決日為判斷之標準。
三、查本件被告甲○○所經營之金洹合公司，前於88年底，因大
    毅紙器股份有限公司（下稱大毅公司）向其借款，而要求大
    毅公司提供機器作為質押簽訂附條件買賣契約，並簽發支票
    31 紙 作為擔保，以擔保債權3,852,000 元。後因金洹合公
    司未依約於88年12月27日借款，致大毅公司票信受損，大毅
    公司乃欲提前一次清償所餘欠款2,450,000 萬元之方式而取
    回先前簽發交付金洹公司之支票31張。詎甲○○明知上開大
    毅公司所交付之31張支票已由金洹合公司於88年12月18日將
    之持往安泰商業銀行股份有限公司（下稱安泰銀行）作為票
    貼之用，且金洹合公司於89年初起財務已陷困境，無足夠財
    力自安泰銀行贖回上開31張支票，仍基於意圖為金洹合公司
    不法所有之犯意，為取得2,450,000 元之資金，乃於89年5
    月29 日 向大毅公司出具承諾書，內容為「本公司金附字第
    881208 號 案件立契約人大毅紙器股份有限公司於89年5 月
    30日清償，本公司承諾於清償后7 個營業日內歸還此案之分
    期票據，共計31紙總金額3,252,000 元整，恐口說無憑，特
    立此據，立據人金洹合實業股份有限公司。董事長：甲○○
    。中華民國89年5 月29日立」，並蓋有金洹合公司、甲○○
    之印章以取信於大毅公司，致大毅公司陷於錯誤，於89年5
    月30日將2,450,000 元一次匯入金洹合公司。嗣後金洹合公
    司非但未返還上開支票於大毅公司，且任由票貼銀行將其中
    一張發票日89年6 月20日票面金額120,000 元之支票為付款
    提示，造成大毅公司票信受損之犯行，業經臺灣高等法院於
    93年10月29日以93年度上易字第1242號判決有期徒刑4 月，
    於94年1 月5 日確定在案，有前開判決書、臺灣高等法院被
    告全國前案紀錄表各1 份在卷可稽。本案被告被訴之詐欺犯
    行，亦係以其所經營之金洹合公司，利用懿鈞公司需款周轉
    之際，於89年6 月間，以借款為由要求懿鈞公司之實際負責
    人謝新藤與之簽立附條件買賣契約，提供機器並簽發票面金
    額各為560,000 元之票據8 紙為擔保，然僅交付500,000 元
    予謝新麟，並擅將謝新藤所簽發之票據持以向臺中商業銀行
    三重分行辦理票貼，而詐取謝新藤所開立之支票。觀諸被告
    所犯前開2 次詐欺犯行，本案被告被訴之犯罪時間89年6 月
    間，與前案被告於89年5 月底詐欺大毅公司之犯罪時間相隔
    不到1 月，時間緊接，且均在前案事實審93年10月29日宣示
    判決日前，且前開二案，被告均係以借款為由，要求借款人
    大毅公司或本案懿鈞公司與其所經營之金洹合公司簽立附條
    件買賣契約，並簽立票據以擔保借款，而使得大毅公司及懿
    鈞公司交付支票予被告，以遂行其詐欺之犯行，其行為相近
    ，堪認被告係基於概括之犯意所為，被告本案詐欺犯行，與
    前案業經判決確定詐欺大毅公司之犯行，應係基於同一詐欺
    之概括犯意而為之。從而，本件與前案有連續犯裁判上一罪
    之關係，依照首開說明，本件爰不經言詞辯論，逕為諭知免
    訴之判決。
據上論斷，應依刑事訴訟法第302 條第1 款、第307 條，判決如
主文。
中    華    民    國    95    年    2     月    27    日
                          刑事第九庭審判長法  官  林明洲
                                          法  官  胡芷瑜
                                          法  官  何燕蓉
上正本證明與原本無異。
如不服本判決，應於判決送達後十日內，向本院提出上訴狀。
                                          書記官  許弘樺
中    華    民    國    95    年    3     月    2     日


司法院資訊處製作；財團法人民間司法改革基金會備份。
